【裁判字號】    95,交聲,1055
【裁判日期】    951229
【裁判案由】    違反道路交通管理處罰條例聲明異議
【裁判全文】
臺灣臺北地方法院交通事件裁定        95年度交聲字第1055號
原處分機關  臺北市交通事件裁決所
異  議  人
即受處分人  乙○○
上列異議人即受處分人因違反道路交通管理處罰條例案件，對於
台北市交通事件裁決所中華民國95年10月30日所為之處分（原處
分案號：北市裁二字第裁22-AEU348412號），聲明異議，本院裁
定如下：
        主  文
原處分撤銷。
乙○○汽車駕駛人，行經有燈光號誌管制之交岔路口闖紅燈，處
罰鍰新台幣參仟陸佰元，並記違規點數參點。
        理  由
一、原處分意旨略以：本件異議人即受處分人乙○○駕駛車牌號
    碼2028-FJ號汽車，於95年9月2 日11時40分許，沿愛國東路
    東往西方向行駛，行經有燈光號誌管制之愛國東路交岔路口
    ，因違規紅燈迴轉，遭台北市政府警察局中正第二分局員警
    攔停掣單舉發，惟受處分人拒絕簽收員警開立之舉發違反道
    路交通管理事件通知單，經員警在通知單上載明受處分人拒
    絕簽收之事由，並告知受處分人應到案日期及處所後，依違
    反道路交通管理事件統一裁罰基準及處理細則第11條第1 項
    第1 款規定，視為受處分人已經收受該通知單。嗣受處分人
    逾應到案日期後30日內向原處分機關提出申訴，經原處分機
    關轉請舉發單位調查結果，仍認受處分人有前開違規行為，
    原處分機關乃於95年10月30日依道路交通管理處罰條例第53
    條第1項、第63條第1 項（裁決書漏引第3款）規定，裁處受
    處分人罰鍰新台幣（下同）2700元，並記違規點數3點。
二、異議意旨略以：本件違規路口（中正紀念堂大孝門門口前之
    路口）來往之兩邊紅綠燈有十餘秒之時間差，異議人當天於
    路口迴轉時，員警所在位置邊（即大孝門對面）之紅綠燈為
    紅燈，但另邊紅綠燈尚在綠燈轉黃燈之際，員警未注意兩邊
    紅綠燈變化之差異，即判定異議人違規；且本件違規又無相
    片紀錄為憑云云。
三、按汽車駕駛人，行經有燈光號誌管制之交岔路口闖紅燈者，
    處1800元以上5400以下罰鍰；又按汽車駕駛人，違反道路交
    通管理處罰條例第53條者，除依原條款處罰鍰外，並記違規
    點數3點，道路交通管理處罰條例第53條第1 項、第63條第1
    項第3款分別定有明文。
四、訊據異議人固坦承其於前揭時間，駕駛上開汽車在愛國東路
    中正紀念堂大孝門前路口迴轉之行為，惟辯稱：該路口雙向
    紅綠燈有秒差，其迴轉時，行進方向之紅綠燈尚在綠燈轉黃
    燈之際，其並未違規云云。經查：
  (一)異議人於前揭時地闖紅燈迴轉之違規事實，業經證人即本件
    舉發員警甲○○到庭具結證稱：伊當時所在位置是愛國東路
    116 巷口，看見的是東往西方向的紅綠燈，當時號誌已經亮
    紅燈，且並非剛亮起狀態，已經亮了很久，結果異議人就開
    車迴轉過來，伊即直接攔停告知其已違規等語在案（參本院
    95年12月1 日訊問筆錄）。質之異議人亦坦承於前開時、地
    駕車迴轉，足認證人甲○○之舉發並無誤認違規行為人之情
    形。
  (二)異議人雖辯稱: 本件違規之交岔路口之交通號誌有時間秒差
    之問題，證人甲○○看錯號誌云云。惟證人甲○○則堅決表
    示沒有看錯等語。其二人各執一詞。本院爰依職權向臺北市
    交通管制工程處函查上開路口之交通號誌運作方式，經該處
    函復結果為：愛國東路中正紀念堂大孝門前路口號誌星期一
    至星期五上午7時至下午7 時採「東往西遲閉3時相」，第一
    時相為愛國東路（東西向）雙向通行，第二時相為愛國東路
    東往西遲閉通行，第三時相為大孝門前南北向行人通行；其
    餘時段皆為「簡單兩時相」方式運作，第一時相為愛國東路
    （東西向）雙向通行，第二時相為大孝門前南北向行人通行
    ，此有臺北市交通管制工程處95年12月18日北市交工規字第
    09534656300 號函在卷可參。是上開交岔路口在星期一至星
    期五上午7時至下午7時間，雙向紅綠燈確有秒差之情形。然
    本件異議人違規時間為95年9月2日，經查，當日為星期六，
    是並不屬前開號誌存有秒差態樣之範圍，亦即異議人違規當
    時，上開交岔路口之交通號誌為「簡單兩時相」，並無號誌
    秒差之情形。是益認證人甲○○之證詞為可採。異議人上開
    所辯，並無可採。
  (三)又按道路交通標誌標線號誌設置規則第206條第5款規定，車
    輛面對圓形紅燈表示禁止通行，不得超越停止線或進入路口
    ，亦即車輛面對圓形紅燈時，應禁止通行，不得超越停止線
    或進入路口。本件異議人既於其行向之交通號誌圓形紅燈亮
    起時，仍逕行穿越路口而進行迴轉，自屬闖紅燈之行為。
  (四)至於異議人另以本件違規無照片紀錄為憑之詞置辯，惟採證
    照片本即非證明違規事實之唯一證據，本件異議人於交通號
    誌轉為紅燈後仍違規迴轉之事實，已有證人甲○○之證詞可
    證，縱使無採證照片為憑，亦無損異議人違規事實之成立。
    是異議人此部分之所辯亦不足採。
五、綜上，本件異議人確有紅燈迴轉之違規行為，自應依法處罰
    。原處分機關依道路交通管理處罰條例第53條第1 項、第63
    條第1項第3款、違反道路交通管理事件統一裁罰標準及處理
    細則及違反道路交通管理事件統一裁罰標準表之規定，裁處
    受處分人罰鍰2700元，並記違規點數3 點，固非無見。惟查
    ，本件異議人收受舉發通知單後，於95年9 月18日始提出申
    訴，此有臺北市交通裁決所交通違規案件陳述書在卷可稽。
    是異議人已逾原舉發單所定之應到案日期95年9 月17日而未
    逾30日至明，則依95年6月30日修正公布，而於95年7 月1日
    施行之違反道路交通管理事件統一裁罰基準及處理細則所附
    之裁罰基準表規定，本件異議人之上開違規行為，應處以罰
    鍰3600元，是原處分機關裁處異議人2700元罰鍰，難謂允洽
    。本件異議人之異議雖為無理由，然原處分既有不當之處，
    自應由本院將原處分撤銷，以異議人有違反道路交通管理處
    罰條例第53條第1 項規定之行為，依違反道路交通管理事件
    統一裁罰標準表，裁處異議人罰鍰3600元，並記違規點數 3
    點，以資適法。
據上論斷，應依道路交通案件處理辦法第20條前段，裁定如主文
。
中    華    民    國    95    年    12    月    29    日
                  交通法庭    法  官  李桂英
上正本證明與原本無異。
如不服本裁定應於送達後5日內向本院提出抗告狀。
                              書記官  黃鈴容
中    華    民    國    95    年    12    月    29    日


司法院資訊處製作；財團法人民間司法改革基金會備份。
